【裁判字號】    98,交聲,717
【裁判日期】    981021
【裁判案由】    違反道路交通管理處罰條例聲明異議
【裁判全文】
臺灣新竹地方法院交通事件裁定         98年度交聲字第717號
原處分機關  交通部公路總局新竹區監理所
異  議  人
即受處分人  甲○○
上列異議人即受處分人因違反道路交通管理處罰條例案件，對於
交通部公路局新竹區監理所民國98年10月2日竹監自字第裁50─
E00000000號違反道路交通管理事件裁決處分聲明異議，本院裁
定如下：
    主  文
異議駁回。
    理  由
一、原處分意旨略以：本件異議人即受處分人甲○○所有車牌號
    碼5763一TX號自用小客車，於民國98年6月25日下午6時27分
    許，在新竹縣竹北市○○○路、文平路口處，因「於身心障
    礙專用停車位違規停車」之違規事實，為新竹縣政府警察局
    竹北分局員警逕行掣單舉發。嗣異議人於應到案日期前向原
    處分機關提出陳述，經原處分機關調查結果，仍認異議人確
    有前開違規行為，原處分機關乃於98年10月2 日依道路交通
    管理處罰條例第56條第1 項第10款、違反道路交通管理事件
    統一裁罰基準表之規定，裁處異議人罰鍰新臺幣（下同）1,
    200元等語。
二、聲明異議意旨略以：異議人於98年6月25日下午6時29分，被
    新竹縣警察局竹北分局三民派出所警員逕行舉發違規停車於
    身心障礙者專用停車位，未將識別證置於擋風玻璃明顯處。
    惟異議人持有殘障手冊，於案發後備齊身心障礙者專用停車
    位識別證，國民身分證等相關資料，以供查核驗證，並於縣
    長與民有約時間（每週日下午2 時起）陳述，盼能補救之，
    然亦未能得到要領，是以請求救濟等語。
三、按受處分人，不服第8 條主管機關所為之處罰，得於接到裁
    決書之翌日起20日內，向管轄地方法院聲明異議；又交通法
    庭認為聲明異議無理由者，應以裁定駁回之，道路交通管理
    處罰條例第87條第1項、道路交通案件處理辦法第19 條，分
    別定有明文。次按汽車駕駛人停車時，於身心障礙專用停車
    位違規停車，處新臺幣（下同）600元以上1,200元以下罰鍰
    ，道路交通管理處罰條例第56條第1項第10款定有明文。第
    按使用身心障礙者專用停車位者，除掛有專用牌照之車輛外
    ，應將專用停車位識別證置於汽車擋風玻璃明顯處或黏貼於
    機車車首，以供查核檢驗，身心障礙者專用停車位設置管理
    辦法第9條第1項亦規定甚明。
四、經查：
  (一)異議人於98年6月25日下午6時27分許，在新竹縣竹北市○○
    ○路、文平路口處，將車牌號碼5763一TX號自用小客車停放
    於身心障礙專用停車位等情，為異議人所不否認，然辯稱：
    伊領有身心障礙手冊，亦有專用停車位識別證，並提出其所
    有之中華民國身心障礙手冊及專用停車位識別證等影本資料
    加以佐證（見本院卷第4至6頁）。
  (二)依異議人所提之上開中華民國身心障礙手冊及專用停車位識
    別證等影本資料所示，異議人甲○○屬於輕度肢體障礙而領
    有身心障礙手冊，並將其所有車牌號碼5763一TX號之自用小
    客車辦理專用停車位識別證，有效期間至101年3月25日止等
    情，是異議人上述所辯其領有身心障礙手冊及領有專用停車
    位識別證一節，應屬真實，尚可採信。
  (三)惟異議人所有之系爭車輛於上揭時、地停放時，並未懸掛身
    心障礙之專用牌照，亦未置放專用停車位識別證之事實，亦
    有新竹市警察局交通隊提供之本案現場違規採證照片2 幀附
    卷可稽；依交通管理處罰條例第56條第1項第10款規定：汽
    車駕駛人於身心障礙專用停車位違規停車者，並非規定：「
    不具身心障礙者身分者違規停放身心障礙專用停車位者」，
    顯然立法者係以供身心障礙者使用之車輛為規範，並不以汽
    車駕駛人實質上是否具身心障礙身分為必要，且具有身心障
    礙身分者，未依規定請領專用停車位識別證或專用牌照，亦
    不當然取得該停車位之使用資格，此觀身心障礙者保護法第
    48條規定：「…非領有專用停車位識別證明之身心障礙者或
    其家屬，不得違規佔用。…」甚明。而執司交通秩序之員警
    就停放之車輛，亦無法一一查認其是否具有相關資格，果執
    勤員警需一一查核車籍、函詢相關單位，該未懸掛身心障礙
    專用停車位識別證者是否取得資格，勢必力有未逮，亦屬苛
    求。且依前揭法律規定使用身心障礙專用停車位者，除身心
    障礙者本人，尚包括其家屬，故以該識別證以判斷權利有無
    ，除便利警方查核，不失為客觀標準，抑且符合享受特別權
    利者，亦應盡其基本義務之公平原則，異議人自不得以不知
    、甚或主管機關當場未明確表示而主張免除此一基本義務。
    綜上，異議人所有之系爭車輛於上揭時、地停放時，既未懸
    掛身心障礙之專用牌照，亦未置放專用停車位識別證，其前
    開所辯，不足為解免於異議人違規之責。異議人前開之違規
    事實已臻明確，堪以認定。
五、綜上所述，本件違規事實明確，原處分機關據此援引道路交
    通管理處罰條例第56條第1 項第10款、違反道路交通管理事
    件統一裁罰基準表之規定，裁處異議人罰鍰1,200 元，於法
    並無不合。本件異議為無理由，應予駁回。
六、據上論斷，應依道路交通案件處理辦法第19條，裁定如主文
    。
中    華    民    國    98    年    10    月    21    日
                  交通法庭      法  官  邱玉汝
以上正本證明與原本無異。
如不服本裁定，應於裁定送達後5日內向本院提出抗告狀。
中    華    民    國    98    年    10    月    21    日
                                書記官  蕭惠婷


司法院資訊處製作；財團法人民間司法改革基金會備份。
